【裁判字號】    97,易,3198
【裁判日期】    970915
【裁判案由】    恐嚇等
【裁判全文】
臺灣臺中地方法院刑事判決              97年度易字第3198號
公  訴  人  臺灣臺中地方法院檢察署檢察官
被      告  甲○○
選任辯護人  吳炳輝律師
上列被告因恐嚇等案件，經檢察官提起公訴（97年度偵字第1260
0號、第13636號），本院判決如下：
    主    文
甲○○犯如附表所示之重利罪，各處如附表所示之刑，應執行有
期徒刑陸月，如易科罰金，以新臺幣壹仟元折算壹日。
甲○○被訴恐嚇部分無罪。
    犯罪事實
一、甲○○基於重利之犯意，先刊登夾報之借款廣告，並自稱蕭
    先生而留有0000000000號行動電話門號供不特定
    急需款項者，聯絡借款之用，借款利息為每借款新臺幣（下
    同）一萬元，以十天為一期，每期利息二千元，且預扣第一
    至二期利息，另要求借款人簽發面額為借款金額之本票及交
    付國民身份證、駕照為擔保，而收取與原本顯不相當之重利
    。適有乙○○因急需用錢，見前揭夾報廣告後，即以其00
    00000000號行動電話撥打前揭甲○○之電話與之聯
    絡，甲○○即分別於附表所示之時間、地點，以附表所示之
    計息方式，貸放如附表所示之金錢予乙○○，因而取得與原
    本顯不相當之重利。
二、案經乙○○訴由臺中市警察局第二分局報告臺灣臺中地方法
    院檢察署檢察官偵查起訴。
    理    由
壹、有罪部分：
一、按現行刑事訴訟法為保障被告之反對詰問權，排除具有虛偽
    危險性之傳聞證據，以求實體真實之發見，於該法第一百五
    十九條第一項明定被告以外之人於審判外之言詞或書面陳述
    ，除法律有規定者外，不得作為證據。又被告以外之人於審
    判外之陳述，雖不符前四條之規定（即刑事訴訟法第一百五
    十九條之一至同條之四），而經當事人於審判程序同意作為
    證據，法院審酌該言詞陳述或書面陳述作成時之情況，認為
    適當者，亦得為證據；當事人、代理人或辯護人於法院調查
    證據時，知有第一百五十九條第一項不得為證據之情形，而
    未於言詞辯論終結前聲明異議者，視為有前項之同意，刑事
    訴訟法第一百五十九條之五定有明文。本件檢察官、被告選
    任辯護人及被告並未就卷內證據資料之證據能力有所爭執，
    且迄於言詞辯論終結前，均未主張有刑事訴訟法第一百五十
    九條第一項不得為證據之情形，是應認已同意卷內證據均得
    作為證據，且經本院審酌後，認無不適當之情形，應認本案
    調查之卷內證據均有證據能力，合先敘明。
二、上開重利部分犯罪事實，業據被告甲○○於本院審理時坦承
    不諱，核與證人即告訴人乙○○於偵查中及本院審理時具結
    證述情形大致相符，此外，並有本票、贓物認領保管單、現
    場圖各一紙在卷可參，足見被告自白與事實相符，應堪採信
    。本件事證明確，被告重利部分犯行，堪以認定。
三、按民間高利借貸每有於借貸之初支付本金時，先扣除利息者
    ，則應認貸款之人已取得利息（最高法院八十二年度臺上字
    第五八三四號判決意旨參照），是核被告上開所為，均係犯
    刑法第三百四十四條之乘他人急迫貸以金錢，而取得與原本
    顯不相當之重利罪。被告就各筆貸款分別多次向告訴人收取
    利息（包含預扣利息）之行為，係各於密切接近之時間陸續
    收取，且係為圖遂行收取同一筆貸款之重利之目的，而分別
    基於同一重利之犯意接續而為之多次行為，所侵害之法益各
    屬同一，依一般社會觀念，顯均係基於單一犯意接續所為，
    應分別包括評價為一行為而各僅論以接續犯之實質上一罪。
    被告先後四次重利之犯行，犯意各別，行為互殊，應予分論
    併罰。爰審酌被告素行不良，前已有重利犯行，有臺灣臺中
    地方法院檢察署刑案資料查註紀錄表、臺灣高等法院被告前
    案紀錄表各一紙在卷可按，猶不知改過遷善，不思以正途營
    利，竟利用他人需款孔急之機會，乘機予以貸款收取重利，
    使人愈陷窮困，且破壞正常之經濟秩序，暨被告犯罪後坦承
    犯行，態度尚稱良好等一切情狀，分別量處如主文所示之刑
    ，並定其應執行之刑，另諭知易科罰金之折算標準，以資懲
    儆。扣案之本票一張係告訴人因借款而簽發予被告，在借款
    本金及週年利率百分之二十之債權範圍內，被告得持該等本
    票向借款人請求支付，該本票顯不宜為沒收之諭知；又扣案
    之行動電話一支（含0000000000號SIM卡一張）
    ，尚無證據證明係被告所有供本件重利犯行所用之物，爰不
    宣告沒收；又被告用以供本案重利犯行所用之行動電話一支
    （含0000000000號SIM卡一張）並未扣案，亦無
    證據證明現尚存在，為免將來執行上之困難，爰亦不宣告沒
    收，均附此敘明。
貳、無罪部分：
一、公訴意旨略以：被告甲○○另基於恐嚇危害安全之犯意，於
    民國九十七年五月十六日下午，以不詳之電話，撥打000
    0000000號電話予告訴人乙○○，並向告訴人稱：若
    今天不拿出一萬元之利息交付，則要將告訴人斷手斷腳，若
    敢不出面，就會去找告訴人之兒子、女兒等語，而以加害身
    體、生命之事恐嚇告訴人，致告訴人因而心生畏懼而生危害
    於安全。告訴人因害怕被告會對之不利，即報警處理，並與
    被告相約見面交付利息，嗣為警於九十七年五月十六日十七
    時三十分許，在臺中市○○路十六號前，當場查獲正向告訴
    人收取重利一萬元之被告，因認被告涉犯刑法第三百零五條
    之恐嚇危害安全罪嫌云云。
二、按犯罪事實應依證據認定之，無證據不得認定犯罪事實；不
    能證明被告犯罪或其行為不罰者，應諭知無罪之判決，刑事
    訴訟法第一百五十四條第二項、第三百零一條第一項分別定
    有明文。又告訴人之告訴，係以使被告受刑事追訴為目的，
    是其陳述是否與事實相符，仍應調查其他證據以資審認。且
    事實之認定，應憑證據，如未能發現相當證據，或證據不足
    以證明，自不能以推測或擬制之方法，以為裁判基礎。且認
    定犯罪事實所憑之證據，雖不以直接證據為限，間接證據亦
    包括在內；然而無論直接或間接證據，其為訴訟上之證明，
    須於通常一般之人均不致有所懷疑，而得確信其為真實之程
    度者，始得據為有罪之認定，最高法院五十二年臺上字第一
    三○○號、四十年臺上字第八六號及七十六年臺上字第四九
    八六號分別著有判例可資參照。又刑事訴訟法第一百六十一
    條已於九十一年二月八日修正公布，修正後同條第一項規定
    ：檢察官就被告犯罪事實，應負舉證責任，並指出證明之方
    法。因此，檢察官對於起訴之犯罪事實，應負提出證據及說
    服之實質舉證責任。倘其所提出之證據，不足為被告有罪之
    積極證明，或其闡明之證明方法，無從說服法官以形成被告
    有罪之心證，基於無罪推定之原則，自應為被告無罪判決之
    諭知（最高法院九十二年臺上字第一二八號判例意旨參照）
    。
三、本件公訴意旨認被告涉有上開恐嚇危害安全罪嫌，主要係以
    證人即告訴人乙○○（下稱告訴人）於九十七年五月十六日
    警詢時之指訴及九十七年六月二十四日偵查中具結之證述為
    其論據。訊據被告則堅決否認有何恐嚇危害安全犯行，辯稱
    ：伊並未在九十七年五月十六日撥打電話予告訴人，而恐嚇
    危害告訴人本人或其子女之安全，當日是告訴人主動以○九
    一二開頭之行動電話門號撥打伊使用之000000000
    0號行動電話門號，說要還伊一萬元等語。經查：(1)告訴人
    雖指稱被告來電聯繫或恐嚇時，均未顯示來電號碼，然除非
    國際電話等特殊情形，來電縱未顯示號碼仍會顯示於通聯紀
    錄內，此徵諸本院職權電詢中華電信股份有限公司之公務電
    話紀錄表甚明，而本案被告於九十七年五月十六日所使用之
    0000000000號行動電話或其為警查扣之0000
    000000號行動電話，收發話基地臺位址均在臺中縣市
    或其戶籍地雲林縣，並非國際電話，且收發話時間及秒數等
    均已顯示於通聯紀錄內，故告訴人所稱被告以沒有顯示號碼
    之電話恐嚇伊或連絡伊，如果屬實，仍得按通聯紀錄加以證
    明，合先敘明；(2)告訴人於九十七年五月十六日警詢時固曾
    指訴：被告於該（十六）日打電話至伊使用之000000
    0000號行動電話，恐嚇伊今天一定要償還一萬元的利息
    ，否則要叫人將伊斷手斷腳云云，然與其於偵查中具結後所
    證述：被告係於九十七年五月十六日下午一時許撥打電話至
    0000000000號行動電話予伊，恐嚇伊今天若沒有
    拿出一萬元的利息償還，被告要對伊斷手斷腳，若伊不出面
    ，就要去找伊兒子、女兒云云，所指情節前後對照已有增飾
    ，且其於本院審理中又具結證稱：九十七年五月十六日被告
    共打三通電話至伊使用之0000000000號行動電話
    予伊，中午十二點多就打，好像沒有顯示號碼，下午一點多
    又打，沒有顯示號碼，快下午二點時又打，也沒有顯示號碼
    ；被告係以中午十二點多的電話恐嚇伊，要求伊先還一萬元
    ，如果當天沒有償還，就會讓伊斷手斷腳，若伊躲起來不出
    面，要找伊兒子女兒，對話時間約一分多鐘云云，則其指稱
    被告九十七年五月十六日來電之時間、次數，與其於警詢、
    偵查中所述，亦均相左，堪認告訴人指訴被告恐嚇之情節不
    一，顯有瑕疵。(3)況經本院依職權調閱告訴人所使用之00
    0000000號行動電話於九十七年五月十六日之通聯紀
    錄，該行動電話於九十七年五月十六日中午十二時零分起至
    十二時五十九分止，僅接獲一次0000000000號行
    動電話來電，通話秒數僅為二十八秒，經查該000000
    0000號行動電話申請使用人並非被告，而係訴外人鄭建
    明，此亦有通聯紀錄及遠傳電信股份有限公司九十七年八月
    二十一日傳真函暨附件等在卷可佐，經質諸告訴人該鄭建明
    係何人？告訴人則答稱：鄭建明可能係臺中市警察局第二分
    局偵查隊員等語，亦堪認告訴人所指該日中午十二時來電者
    係另有其人，並非被告，而其所謂被告於該日中午十二時許
    以電話恐嚇之時間達一分多鐘等情，亦與通聯紀錄內所載之
    通話時間不符，實有可疑。至告訴人另指訴：被告於該（十
    六）日下午一點多又打電話予伊，快下午二點時又打電話予
    伊云云，然依據上揭通聯紀錄，告訴人所使用之00000
    00000號行動電話，於該（十六）日下午一時零分起至
    一時五十九分止，並無任何受話紀錄，是告訴人所指被告於
    該（十六）日下午一時許及近二時許曾打電話予伊云云，亦
    屬無稽，附此敘明。(4)至告訴人雖另指稱：九十七年五月十
    六日下午三時十五分許，伊以0000000000號行動
    電話撥打到被告0000000000號行動電話，係因「
    被告約伊見面，然一直更改地點」云云，所述情節適與被告
    所辯：係告訴人打電話予伊約定見面等情完全相反，惟依據
    上開0000000000號行動電話之雙向通聯紀錄，告
    訴人於該日撥打該電話予被告前，並未接獲被告所使用之0
    000000000號或遭扣案之0000000000號
    行動電話來電，而衡情雙方約定見面時，應由要約者主動撥
    打電話予受要約者，則本案之通聯事實既係由告訴人主動撥
    打電話予被告，故堪認被告所辯該日係告訴人主動撥打電話
    約定見面等語，顯較告訴人所述情節為可信，況告訴人於該
    日下午五時十七分許再撥打電話至被告所使用之00000
    00000號行動電話（基地臺位址為臺中市○○區○○路
    二段一二九號八樓頂），堪信告訴人於該日下午五時十七分
    許到達被告所稱告訴人約定見面地點即臺中市○○區○○路
    十六號前之際，復主動撥打電話與被告連絡，被告依約到達
    後即於該日下午五時三十分許為警逮捕，足見雙方該日約定
    見面之過程，被告均係立於受通知之被動地位，衡情亦與恐
    嚇危害他人安全之犯行常態，顯然不同。
四、綜上所述，告訴人上開指訴內容，既有前揭諸多明顯瑕疵可
    指，於本案訴訟上之證明，顯未達於通常一般之人不致有所
    懷疑，而得確信其為真實之程度，自難僅憑告訴人片面且有
    瑕疵之指訴，遽為被告有罪之認定。此外，復查無其他積極
    事證足認被告確有公訴人起訴之此部分恐嚇犯行，則揆諸首
    開法條及判例意旨，既不能證明被告此部分犯罪，即應為其
    無罪之諭知，以免冤抑。
據上論斷，應依刑事訴訟法第二百九十九條第一項前段、第三百
零一條第一項，刑法第三百四十四條、第四十一條第一項前段、
第五十一條第五款，刑法施行法第一條之一，判決如主文。
中    華    民    國    97    年    9     月    15    日
                  刑事第十庭    法  官  黃炫中
上正本證明與原本無異。
如不服本判決，應於收受送達後10日內向本院提出上訴書狀（應
敘述具體理由並附繕本）。
上訴書狀如未敘述理由，應於上訴期間屆滿後20日內補提理由書
於本院。
                                書記官  黃珮華
中    華    民    國    97    年    9     月    15    日
附錄論罪科刑法條
中華民國刑法第344條
（重利罪）
乘他人急迫、輕率或無經驗貸以金錢或其他物品，而取得與原本
顯不相當之重利者，處1年以下有期徒刑、拘役或科或併科1千元
以下罰金。
附表：
┌──┬──────────┬─────┬──────┬───────┬───────┬────────┬─────────┐
│編號│借款日期、地點      │借款金額  │利        息│ 計息方式     │ 年利率       │ 備註           │ 所處刑度         │
│    │                    │（新臺幣）│（一期十天）│              │（計息方式：）│                │                  │
│    │                    │          │            │              │              │                │                  │
├──┼──────────┼─────┼──────┼───────┼───────┼────────┼─────────┤
│ 一 │九十七年三月二十日  │一萬元    │二千元      │利息預扣二期實│2,000×3×12  │乙○○簽發面額一│甲○○犯重利罪，處│
│    │臺中市○○路與臺中港│          │            │拿六千元，十天│÷10,000＝720%│萬元之本票一張，│有期徒刑貳月，如易│
│    │路口之全家便利商店  │          │            │一期，每期二千│              │並質押身份證交予│科罰金，以新臺幣壹│
│    │                    │          │            │元            │              │被告供擔保      │仟元折算壹日。    │
├──┼──────────┼─────┼──────┼───────┼───────┼────────┼─────────┤
│ 二 │九十七年四月十五日  │五千元    │一千元      │利息預扣一期實│1,000 ×3×12 │乙○○簽發面額五│甲○○犯重利罪，處│
│    │臺中市○○路與臺中港│          │            │拿四千元，十天│÷5,000＝720% │千元之本票一張，│有期徒刑貳月，如易│
│    │路口之全家便利商店  │          │            │一期，每期一千│              │並質押身份證交予│科罰金，以新臺幣壹│
│    │                    │          │            │元            │              │被告供擔保      │仟元折算壹日。    │
├──┼──────────┼─────┼──────┼───────┼───────┼────────┼─────────┤
│ 三 │九十七年四月二十一日│一萬元    │二千元      │利息預扣一期實│2,000×3×12  │乙○○簽發面額一│甲○○犯重利罪，處│
│    │臺中市○○路與臺中港│          │            │拿八千元，十天│÷10,000＝720%│萬元之本票一張，│有期徒刑貳月，如易│
│    │路口之全家便利商店  │          │            │一期，每期二千│              │第二次借款質押之│科罰金，以新臺幣壹│
│    │                    │          │            │元            │              │身份證未返還供擔│仟元折算壹日。    │
│    │                    │          │            │              │              │ 保             │                  │
├──┼──────────┼─────┼──────┼───────┼───────┼────────┼─────────┤
│ 四 │九十七年四月三十日  │五千元    │一千元      │ 利息預扣一期 │1,000 ×3×12 │乙○○將第二、三│甲○○犯重利罪，處│
│    │臺中市○○路與臺中港│          │            │ 拿一千元（含 │÷5,000＝720% │次所簽發面額分別│有期徒刑貳月，如易│
│    │路口之全家便利商店  │          │            │ 扣第二次、第 │              │為五千元、一萬元│科罰金，以新臺幣壹│
│    │                    │          │            │ 次借款利息各 │              │之本票各一張交還│仟元折算壹日。    │
│    │                    │          │            │ 期計三千元） │              │乙○○而合併簽發│                  │
│    │                    │          │            │ 十天一期，每 │              │面額二萬元本票一│                  │
│    │                    │          │            │ 一千元       │              │張，第二次借款質│                  │
│    │                    │          │            │              │              │押之身份證未返還│                  │
│    │                    │          │            │              │              │供擔保          │                  │
└──┴──────────┴─────┴──────┴───────┴───────┴────────┴─────────┴


司法院資訊處製作；財團法人民間司法改革基金會備份。
